【裁判字號】    96,交易,672
【裁判日期】    971219
【裁判案由】    過失傷害
【裁判全文】
臺灣臺中地方法院刑事判決    96年度交易字第672號
公  訴  人  臺灣台中地方法院檢察署檢察官
被      告  乙○○原名郭保才.
選任辯護人  林一哲  律師
上列被告因業務過失傷害案件，經檢察官提起公訴（96年度偵字
第15515號），本院判決如下：
    主    文
乙○○從事業務之人，因業務上之過失傷害人，處有期徒刑參月
，如易科罰金，以新臺幣壹仟元折算壹日。減為有期徒刑壹月又
拾伍日，如易科罰金，以新臺幣壹仟元折算壹日。
    事  實
一、乙○○係計程車司機，為從事駕駛業務之人。其於民國95年
    12月2日下午5時許，駕駛車牌號碼239─NM號營業自小客車
    ，沿台中縣烏日鄉○○路○段988巷由東往西方向行駛，於
    同日下午5時20分許，行經台中縣烏日鄉○○路右側東西向
    車道與所屬左側南北向產業道路之無號誌交岔路口前，本應
    注意減速慢行，作隨時停車之準備，並應注意車前狀況，隨
    時採取必要之安全措施，而依當時天候陰、路面乾燥、無缺
    陷、無障礙物、有開車燈視距良好等一切情狀，並無不能注
    意之情事，竟疏未減速慢行、作隨時停車之準備，且未注意
    左前方適有亦疏未注意左方車應停讓右方車輛先行，及注意
    減速慢行，作隨時停車之準備，而無照駕駛之丙○○騎乘車
    牌號碼XM3-42 5號重型機車，沿該慶光路產業道路由南往北
    方向行駛，駛至前開與右側東西向慶光路交會處仍貿然直行
    前來（起訴書誤載為左轉）之狀況，2車不慎在上址慶光路
    80號之2號旁交岔路口處，由乙○○駕駛上開營業自小客車
    左前側與丙○○騎乘機車右側車頭發生碰撞，致使丙○○因
    此撞擊及慣性作用而彈到路旁田裏，當場受有右側髖關節脫
    臼合併髖臼骨折及關節內游離體、右側恥骨下枝骨折及左足
    部撕裂傷等傷害。乙○○於肇事後，尚未經有偵查犯罪職權
    之公務員發覺其犯罪前，主動報警並向前往處理之員警表明
    為肇事人，自首而接受裁判。
二、案經丙○○訴由台中縣警察局烏日分局報請臺灣台中地方法
    院檢察署檢察官偵查起訴。
    理  由
壹、程序暨證據能力部分：
一、按除簡式審判程序、簡易程序及第376條第1款、第2款所列
    之罪之案件外，第一審應行合議審判，刑事訴訟法第284 條
    之1定有明文。本件被告乙○○所犯係屬刑事訴訟法第376條
    第1款所列之罪，爰依法行獨任審判。
二、本件有關以下所引用被告以外之人於審判外之言詞或書面陳
    述，而不符合刑事訴訟法第159條之1至第159條之4之規定者
    ，業經公訴人及被告於本院審理時明示同意作為證據，且均
    經本院於審理時當庭直接提示而為合法之調查，公訴人及被
    告均未於言詞辯論終結前聲明異議，本院審酌前開證據作成
    或取得之狀況，並無非法或不當取證之情事，且亦無顯不可
    信之情況，故認為適當而均得以作為證據，是前開證據依刑
    事訴訟法第159條之5之規定，均具有證據能力，先予敘明。
貳、有關認定犯罪事實證據部分：
一、訊據被告對於上揭事實，坦承有疏失，惟認為告訴人車速較
    快，過失較大等語，其選任辯護人則辯稱：被告已遵守交通
    規則且為必要之注意，是遭告訴人突然側撞始發生本件車禍
    ，被告有信賴原則適用而無故過責任等語。惟查：
（一）本件車禍發生之地點：係臺中縣烏日鄉○○路80之2號前
      ，即慶光路東西向車道與慶光路南北向產業道路之4岔交
      岔路口（即慶光路東西向道路、左側慶光路南北產業道路
      計2條岔路，右側南北向1條岔路，共4岔路），該事故地
      點位置係慶光路由東往西方向與左側第2條由南往北之慶
      光路產業道路交會處（以下簡稱本案事故交岔路口）均屬
      村里道路，無號誌，未繪設車道線；案發時之路況為：傍
      晚暮光、柏油路面、乾燥、無缺陷、無障礙物且視距良好
      ；而案發當日車行方向為：被告當日係駕駛營業用自小客
      車沿台中縣烏日鄉○○路○段988巷由東往西方向行駛慶
      光路，屬右方來車，而告訴人丙○○則騎乘機車由南往北
      直行於慶光路產業道路上，屬左方來車等情，除有道路交
      通事現場圖、道路交通事故調查報告表各1份及現場照片8
      幀附卷可稽外（附於警卷第12頁至18頁），並經本院至現
      場履勘本案事故現場路況屬實，製有履勘筆錄及補充現場
      圖各1份在卷可參（附於本院卷第124頁、125、136頁）。
（二）而被告由東往西方向行駛於該慶光路，在與其左側慶光路
      南北向產業道路交會之2條交岔路口會合前，雖然其左側
      路邊有一片圍牆，惟以被告行進方向，在車內視線能見到
      告訴人來車道之慶光路產業道路之起點，迄本案事故交岔
      路口處距離計有11.8公尺，此經本院於97年10月27日至現
      場履勘，並請證人即本案事故處理員警甲○○○○坐於與
      被告於本案車禍事故發生時駕駛之營業自小客車大小、高
      度均差不多之警車駕駛座內，以其往左側視線所能及處確
      認、製圖，並拍照，此有上開現場履勘筆錄、補充現場圖
      及自駕駛座處往左側視線所見拍攝之照片13張（附於本院
      卷第14 1頁至第147頁編號10至編號22照片）在卷可參，
      即使以被告在上開履勘期日時，到場稱依現場狀況能見到
      告訴人慶光路產業道路來車道之起點，迄本案事故交岔路
      口處，亦有將近8.8公尺，可徵，該位於左側之圍牆並未
      遮蔽到被告行車視線。另在被告行進方向左側尚有一顆
      樹，依案發時該樹枝葉生長情形照片觀之（參見本院卷14
      9頁事故發生時拍攝照片)，該樹之枝葉亦未嚴重影響被告
      行車視線，而被告稱：案發時已傍晚，陰天，視線不好等
      語，此雖有上開道路交通事故調查報告表4份在卷可參，
      而被告自承：案發地點在伊住家附近，知道該處常常發生
      車禍，伊習慣駛至該處會減速等語（參見本院卷第104 頁
      反面筆錄），則本事故發生前，既然有視線不佳情形，被
      告更應小心行駛，減速慢行，做隨時停車之準備，且依上
      述現場路況，被告至少應於本案事故交岔路口處前8.8 公
      尺即能注意到告訴人來車，尤其告訴人行駛之該慶光路產
      業道路，為長約80公尺之筆直道路，旁邊為稻田，無其他
      遮蔽物，此亦經本院於履勘屬實，並經證人甲○○○○證
      述在卷（參見本院卷128頁反面筆錄），有上開履勘筆錄
      及補充現場圖各1份在卷可稽，因被告於事故發生時，自
      承：有開大燈，在發現告訴人自其左側慶光路產業道駛來
      時，只有往右閃避之動作等語（參見本院卷第180頁反面
      筆錄），核與證人甲○○○○結證：該事故路口因為沒有
      路燈，如果當天駕駛人有開車燈行駛，視線彼此狀況就可
      以看得到，現場沒有煞車痕，但被告行進的路徑有往右閃
      的跡象等語（參見本院卷第128頁反面筆錄），可徵，被
      告有開車燈，視距良好，竟未注意車前狀況，以至於太晚
      發現其左側慶光路產業道路有來車，其車速也未慢到可以
      隨時停車之準備，以至於當發現告訴人駛入本案事故岔路
      口時，僅能採取往右閃避動作，而無法再採取其他必要安
      全措施甚明。
（三）再觀諸被告與告訴人車損情形，係被告所駕駛上開營業自
      小客車左前側及告訴人丙○○騎乘機車右側車頭嚴重毀損
      ，可徵，車禍發生當時，2車均因太晚發現對方來車，以
      至於由東往西方向行駛之被告向右側閃避，而由南往北方
      向行駛之告訴人即往左閃躲，仍因來不及而由被告駕車左
      前車頭處與告訴人機車右側車頭發生碰撞甚明。且由丙○○因此撞擊及慣性作用而彈到路旁田裏觀之，雙方車速亦
      不慢。
（四）按汽車行經無號誌之交岔路口時，應減速慢行，作隨時停
      車之準備，並應注意車前狀況，隨時採取必要之安全措施
      ，道路交通安全規則第93條第1項第2款、第94條第3項分
      別定有明文；又按「汽車行駛至交岔路口，其行進、轉彎
      ，應依下列規定：．．．二、行至無號誌或號誌故障而無
      交通指揮人員指揮之交岔路口，支線道車應暫停讓幹線道
      車先行。未設標誌、標線或號誌劃分幹、支線道者，少線
      道車應暫停讓多線道先行；車道數相同時，轉彎車應暫停
      讓直行車先行；同為直行車或轉彎車者，左方車應暫停讓
      右方車先行。」，道路交通安全規則第102條第1項第2款
      亦定有明文，被告為已考領駕照之駕駛人，則其對上開交
      通安全規定即難諉稱不知，駕車時自應注意上開規定。而
      依上揭資料顯示，當時路面乾燥、無缺陷、無障礙物、有
      開車燈，視距良好等一切情狀，並無不能注意之情事，於
      駕駛前開營業用自小客車，於進入本案事故交岔路口前，
      竟疏未注意減速慢行、作隨時停車之準備，且未注意左前
      方適有亦疏未注意應停讓右方車輛先行、由告訴人騎乘之
      上開機車，沿前慶光路開產業道路由南往北方向前來之狀
      況，貿然直行至該岔路口，始因發現不及而不慎與告訴人
      騎駛之重型機車發生碰撞，被告自有過失甚明。又被告雖
      係右方車，有優先通行之路權，惟仍應遵行上開法令所課
      之義務，否則仍應負過失肇事之責且無信賴原則之適用，
      從而，選任辯護人辯稱：被告有直行之路權，信賴被害人
      必能遵守交通規則，故對被害人違規行為無預防義務云云
      ，顯有誤會。此外，雖告訴人騎乘機車亦有疏未注意其行
      駛之道路為左方車，應停讓被告行駛之右方車輛先行，且
      因被告具有優先路權，是告訴人之疏失應為肇事主因，被
      告之過失則為肇事次因，然此仍無解於被告過失責任之成
      立，僅為民事責任上之過失相抵問題，選任辯護人聲請本
      院再履勘現場一次，以確認告訴人於事故發生時之相關位
      置及行進方向云云，核無必要，併予敘明。
（五）況本件經臺灣省車輛行車事故覆議鑑定委員會研議之結果
      ，亦認：本件肇事地點為未劃標線狹路路段之無號誌交岔
      路口、視距良好，2車不同向行駛，丙○○（即告訴人）
      車行向屬左方車、乙○○（即被告）車行向屬右方車，而
      丙○○駕車經肇事地，屬左方車疏未暫停讓右方先行，逕
      自駛出致發生撞及肇事，為肇事主因，其無照駕駛，有違
      規定；乙○○駕駛營業自小客車，行經未劃標線狹路路段
      之無號誌交岔路口，未減速慢行且未注意車前狀況，為肇
      事次因等情，有臺灣省車輛行車事故覆議鑑定委員會於97
      年6月10日覆議字第0976202111號函文一件在卷可憑（附
      於本院卷第60頁至62頁）。而卷附臺灣省臺中縣區車輛行
      車事故鑑定委員會於97年1月30日中縣鑑字第0975500290
      號函附之鑑定意見書認為：被告及告訴人雙方行經狹路無
      號誌多岔路口，均未注意車前狀況，均未減速慢行作隨時
      停車之準備，同為肇事原因等語，因未考慮同為直行車或
      轉彎車者，左方車應暫停讓右方車先行一情，漏未予以審
      酌，故尚難憑採。
（五）告訴人丙○○因此撞擊及慣性作用而彈到路旁田裏當場受
      有右側髖關節脫臼合併髖臼骨折及關節內游離體、右側恥
      骨下枝骨折及左足部撕裂傷等傷害，有中山醫學大學附設
      醫院分別於96年5月14日、同年10月22日出具之診斷證明
      書2份在卷可稽，被告上開過失行為與告訴人所受傷害間
      ，具有相當因果關係，告訴人因此受有前揭傷害，被告自
      應負過失傷害責任。本件事證明確，被告犯行已經證明，
      應依法論科。
參、論罪科刑部分：
一、查被告職業為司機，係以駕車為業之人，本件又駕駛營業自
    小客車因上揭業務過失致告訴人丙○○受傷，是核被告所為
    ，係犯刑法第284條第2項前段之業務過失傷害罪。又被告肇
    事後，於有偵查犯罪職權之機關或個人發覺其犯罪前，自動
    報警並向前往現場處理車禍之員警坦承肇事而自首，且主動
    接受裁判一節，已據被告陳明在卷，並有台中縣警察局道路
    交通事故肇事人自首情形紀錄表1份在卷可考（附於警卷第
    20頁），爰依刑法第62條前段之自首規定，減輕其刑。
二、爰審酌被告並無不良之素行紀錄，此有臺灣高等法院被告前
    案紀錄表1份在卷可參、本案過失之程度為肇事之次因、告
    訴人所受傷害之程度非輕、被告於本院審理時，能坦承願負
    應負之責任等語，雖未就民事部分與告訴人達成和解，惟已
    給付強制汽車責任保險費新臺幣（以下同）73,317元（此有
    明台產物保險股份有限公司大台中理賠中心於96年11月9日
    以明中理字第96138號說明函1份附卷可參），被告亦表明能
    力所及願賠償告訴人20萬元，惟告訴人仍僅願以70萬元和解
    ，雙方賠償金額差距過大暫不能民事和解等犯罪後態度等一
    切情狀，量處如主文所示之刑，並諭知易科罰金之折算標準
    ，以資懲儆。又被告犯罪時間在96年4月24日以前，合於中
    華民國96年罪犯減刑條例所定之減刑條件，應依該條例第2
    條第1項第3款、第7條、第9條之規定，減其宣告刑2分之1，
    並諭知易科罰金之折算標準。
據上論斷，應依刑事訴訟法第299條第1項前段，刑法第284條第2
項前段、第62條前段、第41第1項前段，刑法施行法第1條之1第
1項、第2項前段，中華民國九十六年罪犯減刑條例第2條第1項第
3款、第7條、第9條，判決如主文。
本案經檢察官丁○○到庭執行職務。
中    華    民    國  97     年    12    月    19   日
                    刑事第十庭   法  官    黃賢婷
以上正本證明與原本無異。
如不服本判決，應於判決送達後10日內，向本院提出上訴書狀，
上訴書狀應「敘述具體上訴理由」，並按他造當事人之人數附繕
本。「切勿逕送上級法院」。
告訴人或被害人對於判決如有不服具備理由請求檢察官上訴者，
其上訴期間之計算係以檢察官收受判決正本之日期為準。
                                 書記官    王麗雯
中    華    民    國    97    年    12    月    19    日
附錄論罪科刑法條：
刑法第二百八十四條第二項：
從事業務之人，因業務上之過失傷害人者，處一年以下有期徒刑
、拘役或一千元以下罰金，致重傷者，處三年以下有期徒刑、拘
役或二千元以下罰金。


司法院資訊處製作；財團法人民間司法改革基金會備份。
